【裁判字號】    98,家聲,236
【裁判日期】    980720
【裁判案由】    撤銷禁治產宣告
【裁判全文】
臺灣臺中地方法院民事判決             98年度家聲字第236號
聲  請  人  乙○○○
相  對  人  甲○○
上列聲請人聲請撤銷禁治產宣告事件，本院裁定如下：
    主      文
本院97年度禁字第274號於民國97年9月25日宣告甲○○為禁治產
人之裁定撤銷。
程序費用由禁治產人負擔。
    事實及理由
一、聲請意旨略以：相對人甲○○（男、民國○○年○月○日生、國
    民身分證統一編號：Ｚ000000000號）為聲請人之配偶，因車
    禍致腦震盪，雖屢經延醫診治，均不見起色，已達不能處理
    自己事務之程度，前經本院以97年度禁字第274號民事裁定
    相對人為禁治產人，嗣相對人已完全康復，有處理自己事務
    之能力，爰聲請撤銷該禁治產之宣告等語。
二、按對於心神喪失或精神耗弱致不能處理自己事務者，法院得
    因本人、配偶、最近親屬二人或檢察官之聲請，宣告禁治產
    ；禁治產之原因消滅時，應撤銷其宣告。又依民法規定得聲
    請禁治產之人，於禁治產之原因消滅後，得聲請撤銷禁治產
    。民法第14條及民事訴訟法第619條分別定有明文。查聲請
    人主張其為民法規定得聲請禁治產之人，相對人因車禍造成
    腦震盪，致不能處理自己事務之程度，而經本院以97年度禁
    字第274號民事裁定其為禁治產人等事實，業經本院調取本
    院97年度禁字第274號卷核閱無誤，自堪信為真實。次查本
    院依民事訴訟法第621條準用第602條第1項前段規定，於鑑
    定人即行政院衛生署豐原醫院葉運強醫師前訊問相對人，諸
    如思考力、判斷力、計算能力等相關問題，相對人均能正確
    回答（見本院98年6月17日訊問筆錄）。且鑑定人鑑定結果
    ，認個案97年10月17日返診時，運動功能與認知功能有逐漸
    恢復情況，對於人可以正確的判別，並且可以不需助行器下
    自行走路，日常生活功能可以獨立完成，且不需要他人的協
    助。個案之表現，整體智能雖偏低，但仍落在正常的範圍，
    其語文能力優於操作能力。在操作能力上，其注意力與持續
    度較顯不足。個案面對問題，較易以忽略或放棄之消極回應
    方式，問題解決之企圖心不足，若持續追問或增強，仍能切
    題回答。個案過往有中風病史，現仍處於復健期，若持續復
    健訓練，推測其整體能力可相對提升。依據個案之疾病史、
    精神狀態檢查以及心理測驗檢查之結果，認定個案因蛛網膜
    下腔出血造成腦傷，至今已經逐漸復原，語言智商（83分）
    與總智商（76分）可以維持正常，並未達到障礙的情況，因
    此其判斷力與認知能力也未達障礙程度等語，此有行政院衛
    生署豐原醫院98年7月14日豐醫歷字第0980006988號函所附
    精神鑑定報告書在卷可稽。本院審酌前開勘驗結果與鑑定意
    見，因認相對人自我照顧能力已恢復，並無心神喪失或精神
    耗弱致不能處理自己事務之情況，堪認原禁治產之原因已消
    滅，爰裁定如主文所示。
三、依民事訴訟法第622條第1項，裁定如主文。
中    華    民    國    98    年     7    月    20    日
                    家事法庭      法  官  陳和
以上正本係原本作成
如對本裁定抗告須於裁定送達後10日內向本院提出抗告狀。
中    華    民    國    98    年     7    月    20    日
                                  書記官  巫偉凱


司法院資訊處製作；財團法人民間司法改革基金會備份。
